【裁判字號】    98,交聲,1645
【裁判日期】    980731
【裁判案由】    聲明異議
【裁判全文】
臺灣高雄地方法院交通事件裁定        98年度交聲字第1645號
原處分機關  交通部公路總局高雄區監理所
異  議  人  甲○○
上列異議人因違反道路交通管理處罰條例案件，不服交通部公路
總局高雄區監理所於民國98年5 月26日所為之處分（原處分案號
：高監營裁字第裁80–BB0000000 號），聲明異議，本院裁定如
下：
    主  文
原處分撤銷。
甲○○汽車駕駛人，駕駛汽車不遵守道路交通標線之指示，處罰
鍰新臺幣玖佰元。
    理  由
一、原處分機關交通部公路總局高雄區監理所係以：異議人即受
    處分人甲○○騎乘車號BCW-070 號之重型機車於民國98年3
    月4 日15時16分許，行經高雄市○○○路與和平二路之交岔
    路口時，於前方交通號誌為紅燈時仍持續前行，經警依採證
    照片，舉發異議人有「闖紅燈」之違規行為，故依道路交通
    管理處罰條例第53條第1 項、第63條之規定，於98年5 月26
    日裁處罰鍰新臺幣（下同）1,800 元，並記違規點數3 點在
    案。
二、異議意旨略以：異議人確於上揭時間駕駛行經前開地點，惟
    當時係因於紅燈時停在斑馬線前，後來又移到待轉區，如此
    應是越線才對，並非闖越紅燈，原處分機關未予詳察，逕予
    裁處，異議人實難甘服，爰依法聲明異議，請求撤銷原處分
    等語。
三、異議人機車是否有闖紅燈之違規行為：
  (一)按汽車駕駛人駕駛汽車，應遵守道路交通標誌、標線、號
      誌之指示；本規則所用汽車一詞，係指在道路上不依軌道
      或電力架線而以原動機行駛之車輛（包括機器腳踏車），
      道路交通安全規則第90條前段、第2 條第1 項第1 分別款
      定有明文。次按道路交通標誌標線號誌設置規則第206 條
      第5 款第1 目規定「圓形紅燈」之行車管制號誌係表示禁
      止車輛通行，並不得超越停止線或進入路口；又劃設於道
      路上，設於已設有「停車再開」標誌或設有號誌之交岔路
      口，鐵路平交道或行人穿越道之前方及左彎待轉區之前端
      ，寬30至40公分之白色實線，為停止線，用以指示行駛車
      輛停止之界限，車輛停止時，其前懸部分不得伸越該線，
      道路交通標誌標線號誌設置規則第170 條第1 項、第2 項
      亦著有明文；再按汽車駕駛人駕駛汽車，不遵守道路交通
      標誌、標線、號誌之指示，而本章各條無處罰之規定者，
      處900 元以上1,800 元以下罰鍰，道路交通管理處罰條例
      第60條第2 項第3 款亦有明文。
  (二)另查，有關「闖紅燈」行為之認定，道路交通管理處罰條
      例並未明文規定，而主管機關為求執法之公平，於82年4
      月22 日 曾以交路（82）字第009811號函對何謂「闖紅燈
      」予以說明如下：「‧‧‧車輛無視於紅燈警示，『有穿
      越路口之企圖』，而車身已伸入路口範圍亦視同闖紅燈；
      若僅伸越停止線而未達路口範圍者，則視為不遵守標線指
      示‧‧‧」，有上開函文附卷可參，是依上開函文解釋，
      並非車身伸越停止線，即應視為闖紅燈，仍應查明行為人
      主觀上是否有穿越路口之企圖，若行為人主觀上並無穿越
      路口之企圖，則尚難以闖紅燈之罰則相繩。
  (三)經查：
      1.依高雄市政府警察局交通警察大隊98年6 月5 日高市警
        交三字第0980017532號函附之彩色違規採證照片2 張觀
        之，異議人機車在違規地點之紅燈啟亮13.0秒時，車身
        駛越路口停止線，車身位置在該停止線與行人穿越道即
        斑馬線中間，嗣於紅燈啟亮17.2秒時，異議人機車之車
        身位置則向前越過斑馬線，前車輪並已進入斑馬線前方
        之機車待轉區內，是本件異議人確有於上開時、地騎乘
        機車，駛經有燈光管制之交叉路口，面對圓形紅燈時未
        立即停止，仍繼續向前行駛，致該機車車身全部超越停
        止線之事實，堪以認定。
      2.惟查，由上述2 張照片所示，該機車於前揭2 張照片拍
        攝相距之4.2 秒間，雖有向前移動約1 個機車車身之距
        離，惟其距離甚短，車速亦甚緩慢，而未見異議人有顯
        然加速駛越該交岔路口之跡象，且衡以異議人前方之和
        平二路車流甚大，有上開2 照片可據，則異議人亦無可
        能無視前方車輛行經頻繁而冒險闖越紅燈前行，是異議
        人所辯其通過停止線後，即停靠在機車待轉區而未再前
        行乙節，尚非無稽，是自難謂異議人機車有闖紅燈穿越
        路口之意圖。
      3.據上，本件異議人之機車車身雖有紅燈越過路口停止線
        停車之情形，然其既無穿越路口之意圖，自不能視為有
        闖紅燈之違規行為。
四、綜上所述，異議人機車僅有紅燈越線停車之違規事實，而無
    穿越路口意圖，尚不得以闖紅燈之違規行為相繩，原處分機
    關認異議人有駕車行經有燈光號誌管制之交岔路口闖紅燈之
    行為，而依道路交通管理處罰條例第53條第1 項規定，處罰
    鍰1,800 元，並依同條例第63條第1 項規定，記違規點數3
    點，尚有未恰。是本件異議人之異議既屬有理由，自應由本
    院撤銷原處分，而以異議人有違反道路交通管理處罰條例第
    60條第2 項第3 款規定，另行裁處如主文所示之罰鍰，以資
    適法。
據上論斷，應依道路交通案件處理辦法第20條前段，裁定如主文
。
中    華    民    國    98    年    7    月    31     日
                    交通法庭    法  官  蔣志宗
以上正本證明與原本無異。
如不服本裁定，應於收受送達後5 日內向本院提出抗告狀。
中    華    民    國    98    年    7     月    31    日
                                書記官  李崑良


司法院資訊處製作；財團法人民間司法改革基金會備份。
